臺灣高等法院刑事判決
109年度上訴字第3215號
上  訴  人  
即  被  告  王龍次




上列上訴人即被告因違反毒品危害防制條例等案件，不服臺灣桃
園地方法院109年度訴緝字第28號，中華民國109年6月17日第一
審判決（起訴案號：臺灣桃園地方檢察署108年度偵字第27920號
），提起上訴，本院判決如下：
    主    文
上訴駁回。
    犯罪事實
一、王龍次明知海洛因為毒品危害防制條例第2條第2項第1 款所
    公告列管之第一級毒品，不得非法持有，亦明知甲基安非他
    命為同項第2款所公告列管之第二級毒品，且為行政院衛生
    署（現改制為衛生福利部）明令公告之毒害藥品，屬藥事法
    第22條第1款規定之禁藥，不得非法持有或寄藏，竟基於持
    有第一級毒品純質淨重10公克以上、持有第二級毒品純質淨
    重20公克以上及寄藏禁藥之犯意，於民國107年3月25日晚間
    某時許前之某日時，在不詳地點，以不詳方式取得重量不詳
    之第一級毒品海洛因及第二級毒品甲基安非他命而持有之，
    並放置於其當時位於桃園市○○區○○街000號2樓202室之承租
    居所內；復於107年3月25 日晚間某時許，因綽號「華哥」
    之黃冠福（已歿）請託，遂允許黃冠福將重量不詳之第一級
    毒品海洛因放置在其上址居所內而持有之，並同意黃冠福將
    重量不詳之第二級毒品即禁藥甲基安非他命放置在其上址居
    所內而寄藏之，因此合計持有第一級毒品海洛因8包（純質
    淨重91.67公克）寄藏禁藥即第二級毒品甲基安非他命42包
    （純質淨重266.88公克），而均藏放在其上址居所。嗣警員
    於107年3月26日下午2時50分許，持臺灣桃園地方法院核發
    之搜索票在上址執行搜索，扣得上開毒品，惟王龍次當時逃
    逸，至107年5月1日始為警另持同法院所核發之搜索票，在
    王龍次位於桃園市○○區○○街00○0號3樓E室之居所執行搜索扣
    得其他毒品（此部分所犯轉讓第一級毒品等犯行部分，業經
    臺灣桃園地方法院以107年度訴字第747號判決有罪確定），
    以現行犯逮捕王龍次而循線查悉上情。
二、案經臺灣桃園地方檢察署檢察官自動簽分偵查起訴。
　　理    由
壹、證據能力部分：
一、按被告以外之人於審判外之言詞或書面陳述，除法律有規定
    者外，不得作為證據，刑事訴訟法第159條第1項定有明文。
    又被告以外之人於審判外之陳述，雖不符刑事訴訟法第159
    條之1至第159條之4之規定，而經當事人於審判程序同意作
    為證據，法院審酌該言詞陳述或書面陳述作成時之情況，認
    為適當者，亦得為證據；當事人、代理人或辯護人於法院調
    查證據時，知有同法第159條第1項不得為證據之情形，而未
    於言詞辯論終結前聲明異議者，視為有前項之同意，刑事訴
    訟法第159條之5亦有明文。查本件檢察官、上訴人即被告王
    龍次（下稱被告）於本院言詞辯論終結前，均未就本院所認
    定犯罪事實而經調查採用之供述證據之證據能力予以爭執（
    見本院卷第97、98頁），本院復審酌各該供述證據作成時之
    情況，尚無違法及證明力明顯過低之瑕疵，認以之作為證據
    應屬適當，揆諸上開規定，本件經調查之供述證據，均有證
    據能力。
二、至於本院所引之非供述證據部分，並無證據證明係公務員違
    法取得，亦無依法應排除其證據能力之情形，應有證據能力
    。
貳、實體部分：
一、上揭犯罪事實，業據被告於原審及本院坦承不諱（見原審卷
    第63、75頁；本院卷第102頁），且經證人曾玉好、萬嘉華
    於偵查中證述在卷（見107年度偵字第12195號卷一第82至86
    頁），並有臺北市政府警察局大安分局搜索扣押筆錄、扣押
    物品目錄表、刑案現場及證物照片、法務部調查局107年5月
    25日調科壹字第10723012970號濫用藥物實驗室鑑定書、內
    政部警政署刑事警察局107年5月30日刑鑑字第1070044047號
    鑑定書等在卷可憑（見107年度偵字第12195號卷一第12至18
    頁、29至34頁、卷二第13、14、43頁），足見被告上揭犯行
    ，事證明確，堪以認定。
二、海洛因、甲基安非他命分別屬毒品危害防制條例所列管之第
    一級、第二級毒品，甲基安非他命亦屬藥事法第22條第1項
    第1款所規範之禁藥。又明知為禁藥而寄藏者，藥事法第83
    條第1項定有處罰明文；故行為人明知為禁藥即甲基安非他
    命純質淨重20公克而予以寄藏者，其寄藏行為同時該當於毒
    品危害防制條例第11條第4 項之持有第二級毒品純質淨重20
    公克以上罪及藥事法第83條第1項之寄藏禁藥罪，屬法條競
    合，應依重法優於輕法之法理，擇一處斷。而藥事法第83條
    第1項寄藏禁藥罪之法定本刑（7年以下有期徒刑，得併科新
    臺幣〈下同〉5千萬元以下罰金），較毒品危害防制條例第11
    條第4項持有第二級毒品純質淨重20公克以上罪之法定本刑
    （6月以上5年以下有期徒刑，得併科70萬元以下罰金）為重
    ，則寄藏甲基安非他命純質淨重達20公克以上，應論以藥事
    法第83條第1項寄藏禁藥罪(最高法院103年度台上字第758號
    判決要旨參照）。是本案被告持有、寄藏第二級毒品甲基安
    非他命部分，比較毒品危害防制條例第11條第4項及藥事法
    第83條第1項之法定刑，以藥事法第83條第1項之法定本刑為
    重，依前述重法優於輕法之法理，自應優先適用藥事法第83
    條第1項之規定處斷。
三、核被告所為，係犯毒品危害防制條例第11條第3項之持有第
    一級毒品純質淨重10公克以上罪及藥事法第83條第1項之寄
    藏禁藥罪。又藥事法對於持有禁藥之行為，並未設有處罰規
    定，惟寄藏行為本具有持有性質，寄藏禁藥甲基安非他命之
    行為，與其後持有禁藥甲基安非他命之行為，同為實質上一
    罪之階段行為，高度之寄藏行為既已依藥事法加以處罰，依
    法律適用完整性之法理，其低度之持有禁藥即第二級毒品甲
    基安非他命純質淨重20公克以上之行為，自不能再行割裂適
    用毒品危害防制條例加以處罰（最高法院82年度台上字第40
    76號、第6613號判決要旨參照），是藥事法對於持有禁藥之
    行為，既未設有處罰規定，故被告持有甲基安非他命純質淨
    重20公克以上之低度行為，即不另予處罰。被告以一行為同
    時觸犯上開2罪，為想像競合犯，應依刑法第55條前段之規
    定，從一重之持有第一級毒品純質淨重10公克以上罪論處。
    起訴書認被告係犯毒品危害防制條例第11條第3項之持有第
    一級毒品純質淨重10公克以上罪、第11條第4項之持有第二
    級毒品純質淨重20克以上罪及藥事法第83條第1項之寄藏禁
    藥罪，尚有誤會，附此敘明。
四、被告前於100年間，2次因施用毒品案件，經臺灣桃園地方法
    院以100年度審訴字第1663號、101年度審訴字第592號判決
    判處有期徒刑1年、1年1月確定，上開2案另經同院以101年
    度聲字第4695號定應執行有期徒刑2年確定（下稱應執行刑A
    ）。復於101年間，因施用毒品等案件，經同院以101年度審
    訴字第1785號判決判處有期徒刑1年1月（共2罪）、6月（2
    罪），並定應執行有期徒刑2年確定（下稱應執行刑B）。再
    於101年間，因施用毒品等案件，經同院以101年度審訴字第
    1894號判決處有期徒刑1年1月、6月，並定應執行有期徒刑1
    年5月確定（下稱應執行刑C）。上開應執行刑ABC 接續執行
    後，前揭各罪再經同院以102年度聲字第2480號裁定定應執
    行有期徒刑3年及2年4月確定，於105年4月6日縮短刑期假釋
    並付保護管束出監，迄106年8月1日保護管束期滿未經撤銷
    假釋，其未執行之刑，以已執行完畢論，有本院被告前案紀
    錄表在卷可憑，被告於受此有期徒刑之執行完畢後，5年內
    故意再犯本件有期徒刑以上之刑之罪，為累犯。本院審酌其
    上開構成累犯之犯罪紀錄，與本案犯行之罪名、犯罪類型均
    與毒品有關，堪認其具有特別惡性、自我控管能力欠佳，前
    罪之刑罰難認對被告已生警惕之作用，足認其後罪係基於對
    刑罰反應力薄弱所致，其對於社會規範之認知重大偏離，有
    社會防衛之必要，依刑法第47條第1項之規定加重其刑。
五、毒品危害防制條例第17條第1項規定所稱「供出毒品來源，
    因而查獲其他正犯或共犯者」，係指犯罪行為人供出毒品來
    源之對向性正犯，或與其具有共同正犯、共犯（教唆犯、幫
    助犯）關係之毒品由來之人的相關資料，諸如其前手或共同
    正犯、共犯之姓名、年籍、住居所或其他足資辨別之特徵等
    項，使調查或偵查犯罪之公務員得據以對之發動調查或偵查
    程序，並因此而確實查獲其人、其犯行者，始足該當。雖不
    以在偵查中供出為限，即審判中始供出者，亦無不可，但犯
    罪行為人所自白或指認為毒品由來之人，如僅有綽號而難以
    確定其特徵，或已死亡或通緝等在客觀上實已無從使調查或
    偵查機關人員為有效地調查或偵查作為，或並未因此而確實
    查獲被指認人之犯行者，均與上開之規定不侔（最高法院99
    年度台上字第2218號判決要旨參照）。被告於警詢及偵查中
    雖供稱其毒品源自黃冠福，然黃冠福業於後續偵辦期間死亡
    ，無從續行偵辦等情，有臺北市政府警察局大安分局109 年
    4月29日北市警安分刑字第1093010908號函、臺灣桃園地方
    檢察署109年5月8日桃檢俊翔107偵10222字第1099047308號
    函在卷可稽（見原審卷第49至51頁），則黃冠福既已死亡，
    承辦本案之檢警在客觀上已無從調查及查證，即難認有因被
    告供出而查獲共同正犯或共犯之情；又被告雖於本院供稱其
    毒品上游也有傅昌嵐，因為本件是傅昌嵐開車載黃冠富帶毒
    品過來等語（見本院卷第97至101頁），惟傅昌嵐縱有開車
    載同黃冠福到被告住處，並不等於其等確有共同持有上揭毒
    品，且證人曾玉好、萬嘉華於偵查中，均未證述傅昌嵐有陪
    同黃冠福到被告住處，且僅證稱：是黃冠福放置毒品在被告
    住處等語（見107年度偵字第12195號卷一第82至86頁），黃
    冠福復已死亡，無從查證，是無證據證明被告上揭毒品之來
    源確係傅昌嵐。綜上所述，本件並無因被告之供述而查獲其
    他正犯或共犯之情形，自無毒品危害防制條例第17條第1項
    減免其刑規定之適用，併此敘明。
六、刑法第59條酌量減輕其刑之規定，必其犯罪之情狀顯可憫恕
    ，認科以法定最低刑度仍嫌過重者，始得為之。而所謂「犯
    罪之情狀顯可憫恕」，必須犯罪另有特殊之原因與環境，而
    在客觀上足以引起一般同情，認為宣告法定最低度刑期猶嫌
    過重而言。查被告前已有數次施用毒品經法院判刑之紀錄，
    當知毒品之危害，而本件查獲之海洛因及甲基安非他命數量
    非少，倘流入市面，所生危害甚鉅，被告猶犯本案，難認有
    何值得同情之處；又被告所犯較重之毒品危害防制條例第11
    條第3項之持有第一級毒品淨重10公克以上罪之法定刑，為1
    年以上7年以下有期徒刑，得併科1百萬元以下罰金，本件在
    客觀上，亦無量處最低度刑猶嫌過重而有情堪憫恕之情形，
    難認有刑法第59條規定之適用。被告請求依該規定酌減其刑
    ，並無可採。
七、量刑之輕重，屬於為裁判之法院得依職權自由裁量之事項，
    苟其量刑已以行為人之責任為基礎，並斟酌刑法第57條所列
    一切情狀，在法定刑度內，酌量科刑，如無偏執一端，致明
    顯輕重失衡情形，不得遽指為不當或違法。原審經審理結果
    ，認為被告上開犯行，事證明確，因而適用毒品危害防制條
    例第11條第3項、藥事法第83條第1項，刑法第55條、第47條
    第1項等規定，並審酌被告明知海洛因、甲基安非他命分別
    係毒品危害防制條例所列管之第一級毒品及第二級毒品，足
    以戕害人之身體健康，竟漠視法令禁制受託保管而同時持有
    海洛因純質淨重10公克以上及甲基安非他命純質淨重20公克
    以上，危害國人身心健康及社會秩序，所為殊無可取，惟念
    被告被動受託保管之緣由，且持有、寄藏之期間甚短，及犯
    後坦承犯行，態度良好，兼衡其犯罪之動機、目的、手段、
    素行、毒品之數量、智識程度及生活狀況等一切情狀，量處
    有期徒刑1年7月，復認扣案之毒品，經鑑驗確分別含有第一
    級毒品海洛因、第二級毒品甲基安非他命成分，應依毒品危
    害防制條例第18條第1項前段、刑法第38條第1項規定，分別
    宣告沒收銷燬及沒收，另包裝前揭毒品之包裝袋，因與其內
    之毒品，難以析離，且無析離之實益與必要，應一併與上開
    毒品分別沒收銷燬及沒收之。經核原審上開認事用法，並無
    不當，量刑亦屬妥適，被告上訴猶執前詞，指摘原判決不當
    ，及請求從輕量刑，並無理由，應予駁回。
據上論斷，應依刑事訴訟法第368條，判決如主文。
本案經檢察官林秉賢提起公訴，檢察官曾文鐘到庭執行職務。
中　　華　　民　　國　　109 　年　　11　　月　　5 　　日
                  刑事第十三庭  審判長法　官  王國棟
                                      法　官  呂煜仁
                                      法　官  曹馨方
以上正本證明與原本無異。
如不服本判決，應於收受送達後20日內向本院提出上訴書狀，其
未敘述上訴之理由者並得於提起上訴後20日內向本院補提理由書
（均須按他造當事人之人數附繕本）「切勿逕送上級法院」。
                                      書記官  陳靜姿
中　　華　　民　　國　　109 　年　　11　　月　　5 　　日
附錄：本案論罪科刑法條全文
毒品危害防制條例第11條
持有第一級毒品者，處3年以下有期徒刑、拘役或新臺幣30萬元
以下罰金。
持有第二級毒品者，處2年以下有期徒刑、拘役或新臺幣20萬元
以下罰金。
持有第一級毒品純質淨重十公克以上者，處1年以上7年以下有期
徒刑，得併科新臺幣1百萬元以下罰金。
持有第二級毒品純質淨重二十公克以上者，處6月以上5年以下有
期徒刑，得併科新臺幣70萬元以下罰金。
持有第三級毒品純質淨重五公克以上者，處2年以下有期徒刑，
得併科新臺幣20萬元以下罰金。
持有第四級毒品純質淨重五公克以上者，處1年以下有期徒刑，
得併科新臺幣10萬元以下罰金。
持有專供製造或施用第一級、第二級毒品之器具者，處1年以下
有期徒刑、拘役或新臺幣10萬元以下罰金。

藥事法第83條
明知為偽藥或禁藥，而販賣、供應、調劑、運送、寄藏、牙保、
轉讓或意圖販賣而陳列者，處7年以下有期徒刑，得併科新臺幣5
千萬元以下罰金。
犯前項之罪，因而致人於死者，處7年以上有期徒刑，得併科新
臺幣1億元以下罰金；致重傷者，處3年以上12年以下有期徒刑，
得併科新臺幣7千5百萬元以下罰金。
因過失犯第1項之罪者，處2年以下有期徒刑、拘役或科新臺幣5
百萬元以下罰金。
第1項之未遂犯罰之。